臺灣新北地方法院刑事判決
111年度訴字第814號
公  訴  人  臺灣新北地方檢察署檢察官
被      告  曾振權


指定辯護人  本院公設辯護人彭宏東
上列被告因違反毒品危害防制條例案件，經檢察官提起公訴（11
0 年度偵字第44173號），本院判決如下：
    主  文
乙○○共同犯販賣第三級毒品而混合二種以上之毒品未遂罪，處有
期徒刑貳年。緩刑參年，緩刑期間付保護管束，並應向檢察官指
定之政府機關、政府機構、行政法人、社區或其他符合公益目的
之機構或團體提供壹佰貳拾小時之義務勞務，且不得非法持有或
施用第一級毒品、第二級毒品、第三級毒品、第四級毒品。
    事  實
一、乙○○（綽號「白貓」）明知3,4-亞甲基雙氧苯基乙基胺丁酮
    （Eutylone）及硝西泮（耐妥眠）（Nitrazepam）分別為毒
    品危害防制條例第2條第2項第3款、第4款所規定列管之第三
    級毒品、第四級毒品，依法不得販賣，竟與張竣傑（所涉販
    賣第三級毒品而混合二種以上毒品罪嫌部分，業經本院以11
    1年度訴字第1號判決在案）共同意圖營利，基於販賣第三級
    毒品而混合二種以上毒品之犯意聯絡，於民國110年9月6日1
    7時至18時許，以通訊軟體LINE（下稱LINE）聯繫張竣傑，
    允諾替張竣傑購買含有第三級毒品3,4-亞甲基雙氧苯基乙基
    胺丁酮、第四級毒品硝西泮之咖啡包（下稱毒品咖啡包），
    且約定張竣傑每出售3包，即由乙○○抽成新臺幣（下同）100
    元。張竣傑將購買毒品咖啡包所需之價金5,000元，轉帳至
    乙○○所指定之中國信託商業銀行帳號000000000000號帳戶後
    ，乙○○隨即向真實姓名年籍不詳之人購買毒品咖啡包後交付
    給張竣傑。張竣傑遂於110年9月7日21時55分許，利用通訊
    軟體WECHAT（下稱微信），以暱稱「三千」與佯裝毒品買家
    之員警約定以400元之價格交易咖啡包2包，嗣張竣傑於110
    年9月8日0時31分許，騎乘車牌號碼000-000號普通重型機車
    至新北市○○區○○街000號前欲與喬裝買家之員警進行交易，
    於向員警收取價金之際，當場經警逮捕而未遂，並經警向臺
    灣新北地方檢察署聲請拘票，對乙○○實施拘提後，始查知上
    情。
二、案經新北市政府警察局海山分局報告臺灣新北地方檢察署檢
    察官偵查起訴。
    理  由
壹、程序部分
一、按學理上所稱之「陷害教唆」，屬於「誘捕偵查」型態之一
    ，而「誘捕偵查」，依美、日實務運作，區分為二種偵查類
    型，一為「創造犯意型之誘捕偵查」，一為「提供機會型之
    誘捕偵查」。前者，係指行為人原無犯罪之意思，純因具有
    司法警察權者之設計誘陷，以唆使其萌生犯意，待其形式上
    符合著手於犯罪行為之實行時，再予逮捕者而言，實務上稱
    之為「陷害教唆」；後者，係指行為人原已犯罪或具有犯罪
    之意思，具有司法警察權之偵查人員於獲悉後為取得證據，
    僅係提供機會，以設計引誘之方式，佯與之為對合行為，使
    其暴露犯罪事證，待其著手於犯罪行為之實行時，予以逮捕
    、偵辦者而言，實務上稱此為「釣魚偵查」。關於「創造犯
    意型之誘捕偵查」所得證據資料，係司法警察以引誘或教唆
    犯罪之不正當手段，使原無犯罪故意之人因而萌生犯意而實
    行犯罪行為，進而蒐集其犯罪之證據而予以逮捕偵辦。縱其
    目的在於查緝犯罪，但其手段顯然違反憲法對於基本人權之
    保障，且已逾越偵查犯罪之必要程度，對於公共利益之維護
    並無意義，其因此等違反法定程序所取得之證據資料，應不
    具證據能力；而關於「提供機會型之誘捕偵查」型態之「釣
    魚偵查」，因屬偵查犯罪技巧之範疇，並未違反憲法對於基
    本人權之保障，且於公共利益之維護有其必要性，故依「釣
    魚」方式所蒐集之證據資料，非無證據能力（最高法院100
    年度台上字第2811號判決、99年度台上字第7411號判決，10
    2 年度台上字第3427號判決、102 年度台上字第3245號判決
    參照）。查本案關於被告乙○○於同案被告張竣傑110年9月7
    日之犯行遭查獲過程，係佯裝購毒者之員警，與原有犯意之
    同案被告張竣傑達成販賣混合有第三級毒品3,4-亞甲基雙氧
    苯基乙基胺丁酮及第四級毒品硝西泮之毒品咖啡包2包之合
    意（詳後述），當日雙方見面欲交貨及付款，揆諸上揭說明
    ，自屬「提供機會型之誘捕偵查」，為合法之偵查犯罪技巧
    ，本案警方所蒐集之證據，自有證據能力。
二、按被告以外之人於審判外之言詞或書面陳述，除法律有規定
    者外，不得作為證據；又被告以外之人於審判外之陳述，雖
    不符合同法第159條之1至第159條之4之規定，但經當事人於
    審判程序同意作為證據，法院審酌該言詞陳述或書面陳述作
    成時之情況，認為適當者，亦得為證據；又當事人、代理人
    或辯護人於法院調查證據時，知有第159條第1項不得為證據
    之情形，而未於言詞辯論終結前聲明異議者，視為有前項之
    同意，刑事訴訟法第159條第1項及第159條之5分別定有明文
    。此係基於證據資料愈豐富，愈有助於真實發現之理念，酌
    採當事人進行主義之證據處分權原則，並強化言詞辯論主義
    ，透過當事人等到庭所為之法庭活動，在使訴訟程序順暢進
    行之要求下，承認傳聞證據於一定條件內，得具證據適格。
    其中第2項之「擬制同意」，因與同條第1項之明示同意有別
    ，實務上常見當事人等係以「無異議」或「沒有意見」表示
    之，斯時倘該證據資料之性質，已經辯護人閱卷而知悉，或
    自起訴書、第一審判決書之記載而了解，或偵查、審判中經
    檢察官、審判長、受命法官、受託法官告知，或被告逕為認
    罪答辯或有類似之作為、情況，即可認該相關人員於調查證
    據時，知情而合於擬制同意之要件（最高法院105 年度台上
    字第2801號、99年度台上字第4817號判決參照）。本判決下
    列認定事實所引用卷證之所有供述證據，均經依法踐行調查
    證據程序，檢察官、被告及其辯護人均未主張排除前開證據
    能力（見本院111年度訴字第814號卷，下稱本院卷，第46頁
    、第67至72頁），且迄於本院言詞辯論終結前均未表示異議
    ，本院審酌前開證據資料製作時之情況，尚無違法不當及證
    明力明顯過低之瑕疵，其書證部分亦無刑事訴訟法第159 條
    之4 之顯有不可信之情況與不得作為證據之情形，且均與本
    案具關連性，認以之作為證據應屬適當，故揆諸上開規定，
    認上揭證據資料均有證據能力。
三、至其餘本判決憑以認定被告犯罪事實之下列所引各項非供述
    證據，查無違反法定程序取得之情，依同法第158 條之4 規
    定反面解釋，亦均有證據能力。
貳、實體部分
一、認定事實所憑之證據及理由
　㈠前揭犯罪事實，業據被告於偵查、本院準備程序及審理時坦
    承不諱（見臺灣新北地方檢察署110年度他字第7034號卷，
    下稱他卷，第137至142頁；臺灣新北地方檢察署110年度偵
    字第44173號卷，下稱偵卷，第105至115頁；本院卷第46頁
    、第72頁），核與證人即同案被告張竣傑於偵查時之證述（
    見他卷第121至132頁），並有被告與同案被告張竣傑之通訊
    軟體IG對話內容翻拍照片、監視器翻拍照片暨google地圖檢
    索、指認犯罪嫌疑人紀錄表（張竣傑指認被告）、中國信託
    帳號000000000000號帳戶之交易明細表附卷可稽（見偵卷第
    43至48頁，他卷第25至27頁、第37頁、第85至117頁），又
    同案被告張竣傑為警查緝時，所起出之黃色粉末，經鑑定後
    呈現第三級毒品3,4-亞甲基雙氧苯基乙基胺丁酮、第四級毒
    品硝西泮成分乙節，有新北市政府警察局海山分局111年2月
    18日新北警海刑字第1113946881號函暨台灣尖端先進生技醫
    藥股份有限公司毒品原物鑑定實驗室毒品證物鑑定分析報告
    1份在卷（見偵卷第131至133頁），是前揭證據均足以作為
    被告自白之補強，足認被告上開任意性自白與事實相符，堪
    信屬實。
　㈡按販賣毒品之所謂販賣行為，係行為人基於營利之目的，而
    販入或賣出毒品而言。販賣毒品者，其主觀上須有營利之意
    圖，且客觀上有販賣之行為即足構成，至於實際上是否已經
    獲利則非所問。即於有償讓與他人之初，係基於營利之意思
    ，並著手實施，而因故無法高於購入之原價出售，最後不得
    不以原價或低於原價讓與他人時，仍屬販賣行為。必始終無
    營利之意思，縱以原價或低於原價有償讓與他人，方難謂為
    販賣行為，而僅以轉讓罪論處（最高法院106 年度台上字第
    865 號、105 年度台上字第1684號判決參照）。次按販賣毒
    品係違法行為，亦無公定價格，可任意分裝增減份量及純度
    ，且每次買賣之價格、數量，亦隨時依雙方之關係深淺、資
    力、需求量、對行情之認知、來源是否充裕、查緝是否嚴緊
    、購買者被查獲時供出來源之可能風險評估等因素，而異其
    標準，故常機動調整，非可一概而論。從而，販賣之利得，
    除非經行為人詳細供出其販賣毒品之進價及售價，且數量俱
    臻明確外，實難察得其具體得利之實情；然販賣者從價差或
    量差中牟利，方式雖異，惟其販賣之目的在於意圖營利則屬
    同一。是舉凡有償交易，除足以反證其確係另基於某種非圖
    利本意之關係外，尚難祇因無法查悉其精確之販入價格，作
    為是否高價賣出之比較，即謂其無營利之意思而阻卻販賣犯
    行之追訴。再者，毒品之價格不低，取得不易，苟無利可圖
    ，應無甘冒被查緝法辦之風險，平白無端轉讓他人，而有從
    中賺取價差或量差以牟利之意圖（最高法院106 年度台上字
    第1229號、105 年度台上字第2185號、105 年度台上字第73
    8 號判決均同此見解）。查被告與同案被告張竣傑販賣毒品
    咖啡包與佯裝購毒者之員警之過程中，既欲向佯裝購毒者之
    員警收取金錢並先行交付毒品咖啡包2包，且被告於偵查時
    供稱：張竣傑把買毒品咖啡包的錢給伊，伊再向上游買毒品
    咖啡包，後將毒品咖啡包交由張竣傑對外販售，伊向張竣傑
    說每賣3包就讓伊抽100元等語（見偵卷第109頁），是被告
    自白其意圖營利而著手為本案販賣第三級毒品而混合二種以
    上之毒品犯行，核與常情並無悖離，復查無反證足認被告確
    另基於某種非圖利本意之原委所為，堪認其就本案毒品交易
    ，主觀上有意圖營利之販賣故意甚明。
　㈢綜上所述，本案事證明確，被告與同案被告張竣傑之共同販
    賣毒品咖啡包2包未遂之犯行，已臻明確，應依法論科。
二、論罪科刑
  ㈠按3,4-亞甲基雙氧苯基乙基胺丁酮及第四級毒品硝西泮分別
    係毒品危害防制條例第2 條第2 項第3款、第4款規定之第三
    級毒品、第四級毒品，依法不得販賣以及過量持有；又按刑
    事偵查技術上所謂之「釣魚偵查」，係指對於原已犯罪或具
    有犯罪故意之人，以設計引誘之方式，使其暴露犯罪事證，
    而加以逮捕或偵辦而言，此乃純屬偵查犯罪技巧之範疇，並
    未違反憲法對於基本人權之保障，且於公共利益之維護有其
    必要性。警方為求破案，授意執勤員警佯裝購毒而與毒販聯
    繫，經毒販允諾，依約攜帶毒品交付予佯裝購毒之人，旋為
    埋伏員警當場查獲者，於此誘捕偵查案件，販毒者雖有販毒
    之故意，且依約攜帶毒品前往交付，並已著手實施販毒之行
    為，然因係受警員引誘偽稱欲購買毒品，警員原無買受毒品
    之意思，其虛與買賣毒品，意在辦案，以求人贓俱獲，伺機
    逮捕，實際上不能真正完成買賣毒品之行為，而應僅論以販
    賣毒品未遂罪（最高法院100年度台上字第4498號判決參照
    、110年度台上字第3537號判決亦同此意旨）。本件同案被
    告張竣傑以通訊軟體微信與偽為買家之員警談妥交易內容後
    ，即攜帶毒品咖啡包至前開約定地點，欲販與佯裝購毒之員
    警並收取價金，嗣經警表明身分而遭查獲，則同案被告張竣
    傑既已著手實施共同販賣毒品行為，實已達販賣毒品罪之著
    手階段，後因員警欠缺購買真意而不遂，應屬未遂犯。
　㈡次按毒品危害防制條例第9條第3項規定：「犯前5條之罪（即
    同條例第4條至第8條之罪）而混合二種以上之毒品者，適用
    其中最高級別毒品之法定刑，並加重其刑至二分之一。」，
    且依立法理由可知該條項係屬分則之加重，為另一獨立之犯
    罪型態，而應論以獨立之罪名。查被告共同販賣本案毒品咖
    啡包，經鑑定含有第三級毒品「3,4-亞甲基雙氧苯基乙基胺
    丁酮」及第四級毒品「硝西泮」成分一節，有上開鑑定書可
    考，並以毒品咖啡包之型態，將二種以上之毒品置於同一包
    裝摻雜調合，無從區分，屬混合二種以上不同級別之毒品，
    而應論以獨立之罪名，是核被告所為，係犯毒品危害防制條
    例第9條第3項、第4條第3項、第6項之販賣第三級毒品而混
    合二種以上之毒品未遂罪，至其意圖販賣而持有毒品咖啡包
    之低度行為，應為販賣未遂之高度行為所吸收，不另論罪（
    最高法院110年度台上字第4903號判決參照）。　
  ㈢被告與同案被告張竣傑就如事實欄一所示之犯行，有犯意聯
    絡及行為分擔，為共同正犯。
  ㈣查被告與同案被告張竣傑已著手於販賣如事實欄一所示販賣
    第三級毒品而混合二種以上之毒品行為之實行，惟尚未售出
    上開毒品旋為警查獲，其犯罪尚屬未遂，爰依刑法第25條第
    2 項規定，按既遂犯之刑度減輕之。
  ㈤按犯第四條至第八條之罪於偵查及歷次審判中均自白者，減
    輕其刑，毒品危害防制條例第17條第2 項定有明文。查本件
    被告就其如事實欄一所示販賣第三級毒品而混合二種以上之
    毒品未遂之犯行，於偵查及本院審理時均自白犯罪，業如前
    述，應依上開之規定減輕其刑，並依法遞減輕之。
　㈥爰審酌被告明知販賣第三級毒品而混合二種以上之毒品為違
    法行為，猶鋌而走險，而與同案被告張竣傑共同販賣毒品咖
    啡包，所為非但違反政府為防制毒品危害，維護國民身心健
    康之政策，且因毒品一般具有成癮性，施用毒品者一旦成癮
    ，戒除毒癮非易，被告無視他人身心健康，販賣毒品與他人
    ，提供他人毒品來源，戕害國民身心健康，並破壞社會治安
    ，所為誠屬不該，所幸本案經員警於執行網路巡邏時所發覺
    同案被告，而未生販賣毒品與他人之結果，另考量被告犯罪
    始終坦承販賣第三級毒品而混合二種以上之毒品犯行，態度
    尚佳，兼衡酌其智識程度，家庭生活與經濟狀況，暨其犯罪
    動機、目的、手段、持有以及販賣毒品之數量及期間等一切
    情狀，爰量處如主文所示之刑，以示懲儆。
　㈦查被告未曾因故意犯罪受有期徒刑以上刑之宣告，有臺灣高
    等法院被告前案紀錄表在卷足憑（見本院卷第77至82 頁）
    ，堪認被告尚屬素行良好。又被告就事實欄一所示欲販售之
    混合第三級、第四級毒品數量非鉅，且毒品尚未流出市面即
    遭查獲，尚未造成無可彌補之鉅大危害，對法益侵害之程度
    尚屬輕微，參以被告於偵訊及本院審理時，均坦認犯行不諱
    ，顯見被告已知悔悟，本院因認被告經此偵、審程序後，當
    知警惕，諒無再犯之虞，前開宣告之刑，以暫不執行為當，
    爰依刑法第74條第1 項第1 款規定，宣告緩刑3 年，以勵自
    新。另被告年紀尚輕，若能藉由本次教訓，徹底遠離毒品，
    對被告往後之人生安排，必有相當助益，乃本院為避免被告
    再犯，實有對被告施以一定程度之約束，使之心生警惕之必
    要，乃依刑法第74條第2 項第5 款、第8 款之規定，諭知命
    被告應完成120 小時之義務勞務，並命被告於緩刑期間內不
    得非法持有或施用第一至第四級毒品（單純施用或持有未逾
    法定數量之第三級或第四級毒品雖未必構成刑事犯罪，仍在
    禁止之列，但經醫師處方、戒癮治療等合法事由而持有或施
    用者，則不在此限）；再依刑法第93條第1 項第2款之規定
    ，諭知被告於緩刑期間付保護管束，期能在觀護人之監督及
    嚴謹規制之下，將被告導回正軌。倘被告未遵循本院所諭知
    如前述緩刑期間之負擔，情節重大者，檢察官自得依刑事訴
    訟法第476 條、刑法第75條之1 第1 項第4 款之規定，聲請
    撤銷前開緩刑之宣告，併此指明。據上論斷，應依刑事訴訟
    法第299 條第1 項前段，判決處如主文（本案採判決精簡原
    則，僅引述程序法條）。
本案經檢察官甲○○偵查起訴、檢察官陳炎辰到庭執行職務。
中　　華　　民　　國　　111 　年　 10 　　月　　5  　日
                  刑事第五庭    審判長法  官   胡堅勤
                                      法  官   王筱維
                                      法  官   賴昱志
以上正本證明與原本無異。
如不服本判決，應於判決送達後20日內敘明上訴理由，向本院提
出上訴狀( 應附繕本) ，上訴於臺灣高等法院。其未敘述上訴理
由者，應於上訴期間屆滿後20日內向本院補提理由書「切勿逕送
上級法院」。
                                      書記官   傅淑芳
中　　華　　民　　國　　111 　年　　10　　月　　6 　　日
附錄本案論罪科刑法條全文：
毒品危害防制條例第 4 條
製造、運輸、販賣第一級毒品者，處死刑或無期徒刑；處無期徒
刑者，得併科新臺幣三千萬元以下罰金。
製造、運輸、販賣第二級毒品者，處無期徒刑或十年以上有期徒
刑，得併科新臺幣一千五百萬元以下罰金。
製造、運輸、販賣第三級毒品者，處七年以上有期徒刑，得併科
新臺幣一千萬元以下罰金。
製造、運輸、販賣第四級毒品者，處五年以上十二年以下有期徒
刑，得併科新臺幣五百萬元以下罰金。
製造、運輸、販賣專供製造或施用毒品之器具者，處一年以上七
年以下有期徒刑，得併科新臺幣一百五十萬元以下罰金。
前五項之未遂犯罰之。

毒品危害防制條例第9條
成年人對未成年人販賣毒品或犯前三條之罪者，依各該條項規定
加重其刑至二分之一。
明知為懷胎婦女而對之販賣毒品或犯前三條之罪者，亦同。
犯前五條之罪而混合二種以上之毒品者，適用其中最高級別毒品
之法定刑，並加重其刑至二分之一。